臺灣桃園地方法院民事裁定　　　　　 100年度消債更字第27號
聲　請　人
即　債務人　陳貞樺
上列當事人因消費者債務清理事件聲請更生，本院裁定如下：
    主  文
債務人陳貞樺自中華民國一百年六月二十二日十六時起開始更生
程序。
命司法事務官進行本件更生程序。
    理  由
一、按法院開始更生程序之裁定，應載明其年、月、日、時，並
    即時發生效力。法院裁定開始更生或清算程序後，得命司法
    事務官進行更生或清算程序；必要時，得選任律師、會計師
    或其他適當之自然人或法人1 人為監督人或管理人。消費者
    債務清理條例（下稱消債條例）第45條第1 項、第16條第1
    項分別定有明文。
二、聲請意旨略以：聲請人於前婚姻關係存續期間，因前夫曾勝
    瑞擔任負責人之鬥明股份有限公司（下稱鬥明公司）向銀行
    貸款，應前夫要求擔任該公司借款之連帶保證人。詎鬥明公
    司因經營不善而負債累累，前夫無力清償對各家銀行之負債
    ，積欠銀行主債務金額共計新台幣（下同）312 萬3,000 元
    ，聲請人亦因擔任連帶保證人，而對上開債務負連帶清償責
    任。聲請人曾依消債條例第151 條向最大債權新光銀行聲請
    前置協商，惟遭該銀行以其連帶保證債務不屬於前置協商範
    圍而退件。然聲請人目前在敏盛醫院工作每月工資2 萬2 千
    元，每月均遭強制執行扣薪三分之一，所餘金額不足以維持
    最低基本生活必要支出，有不能清償情事。且其無擔保或無
    優先權之債務總額未逾1,200 萬元，復未經法院裁定開始清
    算程序或宣告破產，爰依法聲請更生等語。
三、按對金融機構負連帶保證債務，是否屬於消債條例第 151條
    第1 項規定之債務而應經前置協商？依消債條例第151 條第
    1 項規定，前置協商之債務限於因消費借貸、自用住宅借款
    、信用卡或現金卡契約而負之債務，從立法理由觀之，上揭
    債務須經前置協商，係因此等債務之法律關係單純、明確，
    如能利用協商程序解決，當能節省當事人之勞力、時間及費
    用，並減輕法院相當之負擔。而保證契約具從屬性，保證債
    務端以主債務之內容為內容，依舉重以明輕之法理，如主債
    務為第151 條第1 項所規定之債務，則保證債務之債務清理
    程序亦應與之一致，屬消債條例第151 條第1 項規定之適用
    範圍，否則，即不適用之（民國97年第4 期民事業務研究會
    第9 號法律問題研審小組意見參照）。經查，聲請人陳報之
    債務總額計312 萬3,000 元，包括；(一)聲請人自身積欠渣打
    銀行借款20萬5000元債務；(二)另因主債務人鬥明公司積欠匯
    豐銀行桃園分行、台灣新光銀行中壢分行、星展銀行三重分
    行、日盛銀行中壢分行借款依序為54萬8,000 元、102 萬、
    59萬4,000 元、75萬6,000 元（合計29 1萬8,000 元），而
    聲請人為上開債務之連帶保證人，自應負連帶清償責任，有
    債權人清冊及財團法人聯合徵信中心當事人綜合信用報告在
    卷可稽（見本院卷第19頁至第26頁）。因上開(二)之債務其主
    債務人即鬥明公司並非消債條例第2 條所稱之消費者，其主
    債務即非消債條例第151 條第1 項所規定之「債務」，有日
    盛銀行函覆本院100 年4 月29日之陳報狀在卷足憑（見本院
    卷第101 頁）。揆諸前揭說明，聲請人對金融機構所負之連
    帶保證債務，自無須依消債條例第151 條第1 項規定進行前
    置協商，只須符合更生之要件，即可逕為更生之聲請，合先
    敘明。
四、經查：
  (一)聲請人自陳：伊任職於敏盛醫院每月薪資約2 萬2 千元等語
    。經查，依聲請人97年度、98年度財產所得調件明細資料所
    載，其收入依序為27萬9,669 元、28萬6,100 元，且其名下
    除有汽車1 輛，及面積0.01平方公尺之土地外，別無其他財
    產等情，有其上開兩年度所得資料及財產歸屬資料清單影本
    在卷可稽（見本院卷第39頁至第44頁），茲以聲請人98年度
    之收入28萬3,841 元核計其每月收入約為2 萬3 千元左右（
    28萬6,100 元÷12＝2 萬3,841 元，元以下四捨五入，以下
    均同），是聲請人主張每月所得約為2 萬2,000 元左右之事
    實，堪予採認。
  (二)聲請人與配偶曾勝瑞於98年8 月25日離婚，兩人於婚姻關係
    存續中育有女兒曾以苡（92年2 月4 日出生），有戶籍謄本
    在卷足憑，曾以苡尚未成年，應屬民法第1117條第1 項不能
    維持生活無謀生能力之受扶養人無疑。茲以行政院主計處公
    告每人每月最低生活費（消費支出）9,829 元為衡量標準，
    惟周以苡年紀尚幼，生活單純，所需扶養費參酌社會救助法
    第4 條第2 項規定以9,829 元之60％認定其最低生活費。另
    聲請人配偶曾勝瑞生意失敗而負債累累，顯然無力負擔曾以
    苡之扶養費，聲請人主張由其獨力負擔曾以苡之扶養費，可
    以採信。經核計結果，聲請人每月家庭最低基本生活必要支
    出至少1 萬5,726 元（己身9,82 9元＋負擔曾以苡扶養費9,
    829 元×60％＝1 萬5,726 元）。
  (三)經查，聲請人積欠上開債權銀行連帶保證債務合計312 萬3,
    000 元，已如前述，縱以180 期，零利率計算，每月應清償
    金額至少為1 萬7,350 元，審酌聲請人目前每月收入大約2
    萬2,000 元左右，扣除上開每月清償1 萬7,350 元，所餘數
    額顯然不足以維持聲請人每月必要支出計約1 萬5,72 6元，
    更遑論聲請人可能尚有不可測之必要支出。準此，應可認聲
    請人符合消費者債務清理例第3 條不能清償債務情形。
五、綜上所述，聲請人確有不能清償債務或不能清償之虞情事，
    且其無擔保或無優先權之債務總額未逾1,200 萬元，復未經
    法院裁定開始清算程序或宣告破產。此外，本件又查無聲請
    人有消費者債務清理條例第6 條第3 項、第8 條或第46條各
    款所定駁回更生聲請之事由存在，是聲請人聲請本件更生，
    洵屬有據，應予准許，並依首揭規定命司法事務官進行本件
    更生程序。
六、爰裁定如主文。
中    華    民    國  100     年    6     月   16    日
                  民事第二庭  法  官  張金柱
本裁定不得抗告。
本裁定已於民國100年6 月22日下午16時公告。
以上正本係照原本作成。
中    華    民    國   100    年    6     月    17    日
                              書記官  葉靜瑜